【裁判字號】    92,上訴,1204
【裁判日期】    921009
【裁判案由】    強盜
【裁判全文】
臺灣高等法院臺中分院刑事判決                  九十二年度上訴字第一二○四號
    上  訴  人
    即  被  告  甲○○
    上  訴  人
    即  被  告  己○○
    共      同
    指定辯護人  本院公設辯護人  乙○○
右上訴人等因強盜案件，不服臺灣台中地方法院九十二年度訴字第五九九號中華民國
九十二年五月二十日第一審判決（起訴案號：臺灣台中地方法院檢察署九十一年度偵
字第二三八七三號），提起上訴，本院判決如左：
      主  文
上訴駁回。
      事  實
一、甲○○與己○○因缺錢花用，且因甲○○曾在臺中縣梧棲鎮○○路○段二三一號
    「丁○○○」（懸掛「德隆百貨」招牌）擔任店員，對該店內部設備熟識，己○○乃提議強盜搜刮「丁○○○」財物。甲○○應允後，其二人竟共同基於意圖為
    自己不法所有之犯意聯絡，於民國九十一年十一月二十七日凌晨五時許，由甲○○騎乘車牌號碼ＩＯＹ─３７０號重型機車搭載己○○，行至「丁○○○」附近
    約十餘公尺處暫停觀察後，甲○○即從機車坐墊下方置物箱取出其所有刀刃長九
    點四公分、厚零點三公分、刀柄長十二點五公分、單面開鋒之鐵製銳利折刀一把
    （非屬槍砲彈藥刀械管制條例所列之管制刀械）交予己○○，並由己○○先行進
    入「丁○○○」查看店內情形，甲○○則在外負責把風接應。己○○進入後，先
    詢問店員丙○○有無報紙夾報，並在店門口翻閱報紙，隨即步出店外；約五分鐘
    後，己○○再進入店內佯稱欲購買「三陽維士比」飲料三瓶，隨即改口稱其未帶
    錢而走出店外。其後，己○○第三度進入「丁○○○」，確信該店僅有一人看守
    且無其他顧客後，乃向丙○○佯稱新台幣（下同）一千元可買幾瓶「維士比」飲
    料，丙○○估算時，其又改稱欲購買「維士比」及「保力達」飲料各三瓶，因上
    開飲料放在店內儲藏室，丙○○遂離開櫃檯進入儲藏室取貨，己○○見機不可失
    ，佯稱欲幫忙取貨，隨即跟進儲藏室內，丙○○表示不須其幫忙，而先自行取出
    五瓶放於櫃檯，於再進入取出另一瓶轉身欲回櫃檯時，己○○即以左手勒住丙○○頸部，右手取出上揭客觀上足以對人之生命、身體、安全構成威脅，具有危險
    性足供為兇器使用之折刀一把抵在丙○○頸部喉節上，並從儲藏室地上拾起黃色
    塑膠繩一條及透明膠帶一捲綑綁丙○○雙手，及以透明膠帶封住丙○○嘴巴，以
    此強暴之方式至使丙○○不能抗拒。此時，甲○○旋以其所穿著外套衣領遮著臉
    部進入儲藏室內，見丙○○已遭己○○控制，即趁己○○以上揭強暴方式至使丙○○不能抗拒之時，共同盤問丙○○店內保險箱鑰匙放置處所，迨丙○○告知（
    此時已將封於嘴巴之膠帶撕下）鑰匙處後，旋由甲○○、己○○輪流監控丙○○
    ，而強取「丁○○○」保險箱內現金三萬元、收銀機內現金三千餘元（起訴書誤
    載為五千元）、行動電話儲值卡二十張及丙○○所有七吋小電視一台、ＰＳ電子
    遊戲主機一台、門號為0000000000號行動電話手機一具、皮夾一只（
    內裝有現金六百元及金融卡一張）。得手後，甲○○、己○○恐渠等二人之犯行
    已遭店內監視錄影機錄下，已曝露犯行，竟由己○○持店內之鐵椅砸毀監視器外
    之玻璃（毀損部分未據告訴），並由甲○○取走監視錄影帶一捲，旋與己○○共
    同騎乘機車逃逸，渠等二人並於行經臺中縣清水鎮建國國小後面附近之排水溝時
    ，將上揭折刀一把、強盜丙○○所得之上揭皮夾及其內之金融卡等證件丟棄，另
    二人行至臺中縣清水鎮○○路與民享路交岔路口附近某黃昏市場後方之尚未完工
    之空屋內，將該監視錄影帶一捲燒燬，並將強盜所得之現金朋分，其餘贓物歸由
    甲○○取得後而各自離去。嗣丙○○於自行脫困後，立即電知其父親報警處理，
    而於九十一年十二月四日上午零時五分許，經警在臺中縣梧棲鎮○○路二六０號
    拘獲己○○，始查悉上情，隨即由己○○帶同員警至上開排水溝及空屋取出已燒
    燬之監視錄影帶一捲，且依己○○之供述，循線拘提甲○○，並扣得甲○○所有
    之供強盜所用之折刀一把。
二、案經臺中縣警察局清水分局報告臺灣臺中地方法院檢察署檢察官偵查起訴。
      理  由
一、上訴人即被告（下稱被告）甲○○、己○○經合法傳喚，無正當之理由，均不到
    庭，惟據被告甲○○前於本院調查時所供，其坦承於前揭時、地，進入「丁○○○」，由己○○與伊訊問被害人丙○○保管箱之鑰匙放於何處，迨丙○○告知後
    ，即由伊拿走保險箱與收銀機裡面的錢，其餘物品則由己○○以大型塑膠袋裝入
    後，二人即離開該店，要離開時由己○○拿鐵椅砸破玻璃，伊則將錄影帶取下等
    語，惟否認有強盜取財之犯行，辯稱：伊無心犯強盜罪，且原本是要去該家超商
    偷啤酒云云。惟查，右揭被告甲○○、己○○共同強盜取財之事實，業據被害人
    丙○○於偵查、原審及本院調查時指陳甚詳，且被告己○○於警詢時亦明確供稱
    本案係伊與被告甲○○共同所為，於偵查、原審審理中，除於九十一年十二月四
    日該次訊問時係稱本案為其一人所為外（如後述），亦多次供承伊有與甲○○共
    同在丁○○○強盜取財之犯行，復有做案現場、刀械丟棄地點、甲○○所乘坐交
    通工具、錄影帶焚燬丟棄地點、綑綁被害人膠繩、保險箱置放處及丁○○○外觀
    等照片共二十一張、被告等將贓證物沿途丟棄位置現場圖一份在卷，及折刀一把
    、已燒燬之監視錄影帶一捲扣案足資佐證。雖被告甲○○於本院調查時以上開情
    詞置辯，惟被告己○○於警詢時已供承：伊與甲○○先至德隆超市外等候，渠二
    人考慮是否入內強盜財物，由伊先進入超商觀望是否有其他客人，並偽稱買東西
    ，又稱忘記帶錢走出店外，在店內、外來回二次，於第三次進入向店員稱購買三
    瓶維士比、三瓶保力達，店員離開櫃檯至冰箱處拿取伊所要購買之物，伊利用店
    員手中拿物品之際，從口袋取出預藏小刀，押住店員，並以儲藏室內之黃色塑膠
    繩及透明膠帶綑綁被害人，甲○○進入店內後，伊與甲○○均向店員訊問保險箱
    的鑰匙何在，待店員告知取得鑰匙後，即與甲○○取走櫃檯及保險箱之財物，當
    天因伊身上沒錢，所以由伊向甲○○提議強盜取財，因甲○○曾在丁○○○當店
    員，會比較了解，所以伊提議至德隆超市強盜取財，甲○○說好，因是伊提議，
    所以由伊進入店內，甲○○則在店外把風接應，該把小刀是甲○○的，在伊要進
    入德隆超市前，從機車置物箱取出交給伊使用，因怕強盜後被認出，所以說好強
    盜後要把錄影帶拿走，強盜完後由甲○○騎機車載伊離開，然後將刀械、證件丟
    掉，並將錄影帶燒燬，伊有分到現金，其餘物品則由甲○○拿走等語明確（詳見
    偵查卷第八、九頁）。而被告甲○○於原審審理時亦坦稱：伊原來在丁○○○當
    店員，當天己○○提議要去丁○○○，扣案那把刀是伊所有，要進去超商之前交
    給己○○，伊知道己○○有帶那把刀子進入超商內，伊有到櫃檯搜括現金，也有
    以衣服遮住臉部進入儲藏室內，丙○○有被己○○以膠帶綑綁住，嘴巴用膠帶貼
    住，己○○並拿走店內之行動電話儲值卡、七吋小電視、電子遊戲主機、行動電
    話手機、皮夾後，渠二人揚長而去，之後渠等到清水鎮建國國小後面的排水溝，
    己○○將刀子、皮夾、證件等物丟棄，後來又到黃昏市場後方之尚未完工之空屋
    內，將該監視錄影帶一捲燒燬，伊並在旁邊算錢，待燒燬後，伊和己○○兩人朋
    分贓款，當伊看到己○○押住被害人強盜取財時，也不敢反悔，而繼續跟己○○
    強盜財物，伊當初因為急需用錢，才會這樣做的等語（詳見原審卷第十二、十三
    、二六、四四頁），依其供述亦坦認有與被告己○○在丁○○○共同強盜取財之
    行為。被告甲○○於本院調查時雖避重就輕否認有強盜取財之犯行，然亦坦承於
    前揭時、地，進入「丁○○○」，由己○○與伊訊問被害人丙○○保管箱之鑰匙
    放於何處，迨丙○○告知後，即由伊拿走保險箱與收銀機裡面的錢，其餘物品則
    由己○○以大型塑膠袋裝入後，二人即離開該店，要離開時由己○○拿鐵椅砸破
    玻璃，伊則將錄影帶取下等語，足見被告甲○○確有參與本件強盜取財之行為。
    事證已臻明確，被告己○○、甲○○二人加重強盜取財之犯行均堪認定，被告甲○○於本院調查時所辯原本係要進入偷啤酒，無意強盜云云，要係避重就輕之詞
    ，不足採信；另被告己○○於偵查中九十一年十二月四日訊問時雖稱本案係其一
    人所為，甲○○人在外面，不知道伊至丁○○○搶劫云云（詳見偵查卷第四四頁
    ）；然其於同月二十日訊問時即稱「是因為再路上甲○○說他有一位四歲小孩，
    叫我把這事扛下來，他叫我一人把事扛下來罪會比較輕」（詳見偵查卷第六○頁
    ），且被告甲○○於原審及本院調查時復供述如上，足見被告己○○於九十一年
    十二月四日檢察官訊問時所述本案係其一人所為云云，係迴護被告甲○○之詞，
    亦不足採信。末查，被害人丙○○於警詢時雖稱丁○○○之保險箱、收銀機被強
    盜之財物有三萬五千元，然被告甲○○於原審訊問時稱收銀機內之現金約有三千
    多元，被害人丙○○於原審訊問時亦稱收銀機內有三千多元（詳見原審卷第二十
    六頁），則被告等強盜自收銀機內之現金應為三千餘元方為正確；另被告等強盜
    所得現金部分係朋分，亦據被告甲○○於原審供明（詳見原審卷第十二、四四頁
    ）。被告二人犯行均堪認定，自應依法論科。
二、按：刑法第三百二十一條第一項第三款之攜帶兇器竊盜罪，係以行為人攜帶兇器
    竊盜為其加重條件，此所謂兇器，其種類並無限制，凡客觀上足對人之生命、身
    體、安全構成威脅，具有危險性之兇器均屬之，且祇須行竊時攜帶此種具有危險
    性之兇器為已足，並不以攜帶之初有行兇之意圖為必要（最高法院七十九年台上
    字第五二五三號判例意旨參照）。查扣案之折刀一把，刀刃長九點四公分、厚零
    點三公分、刀柄長十二點五公分、單面開鋒，係一鐵製銳利之物，有該折刀一把
    扣案可證，並有台中縣警察局九十一年十二月二十六日中縣警保民字第○九一○
    七六四七三○○號函檢附該刀械特徵照片影本一張在卷可稽（詳見偵查卷第七六
    、七七頁），該刀客觀上已足以對人之生命、身體、安全構成威脅，具有危險性
    ，應屬兇器無訛。又刑法強盜罪所稱之「至使不能抗拒」，只須行為人行為之性
    質及當時存在之具體情狀，可資抑制被害人抗拒者，即克相當，至被害人實際上
    有無抗拒，則非所問，亦即強盜罪之強暴、脅迫，以行為者所施用威嚇之程度，
    客觀上一般人在同一情況下，其意思自由是否因此受壓制為斷，不以被害人之主
    觀意思為準。本案被告以上開折刀一把抵在丙○○頸部喉節上，並以黃色塑膠繩
    一條及透明膠帶一捲綑綁丙○○雙手，及以透明膠帶封住丙○○嘴巴，自以達使
    被害人丙○○不能抗拒之程度。是核被告甲○○、己○○二人所為，均係犯刑法
    第三百三十條第一項之犯強盜罪而有刑法第三百二十一條第一項第三款攜帶兇器
    情形之加重強盜取財罪。被告甲○○、己○○二人就上開加重強盜取財之犯行間
    ，有犯意之聯絡及行為之分擔，均為共同正犯。原審因而適用刑法第二十八條、
    第三百三十條第一項、第三十八條第一項第二款之規定，並審酌被告甲○○、己○○二人年輕力壯，不知找尋正當職業，獲取生活所需，僅因一時缺錢即思以強
    盜方式，非法獲取財物，貪圖不勞而獲，其行可議，雖被告甲○○、己○○二人
    強盜之財物價值非鉅，然因渠等二人強盜之方式係以折刀抵住被害人丙○○頸部
    為之，對於被害人造成之危害性及恐懼程度甚高，並審酌被告等犯後態度良好等
    一切情狀，分別量處被告二人各有期徒刑七年二月，並以扣案之折刀一把，係屬
    被告甲○○所有，且係供其與被告己○○犯強盜罪所用之物，業據被告甲○○、
    己○○二人於原審供承在卷，併依刑法第三十八條第一項第二款之規定宣告沒收
    。核原判決認事用法均無違誤，量刑亦稱妥適。被告己○○不服原判決提起上訴
    ，然並未具體指摘原判決有何違法或不當之處，空言指摘應無理由；另被告甲○○上訴後於本院調查時所為前開辯解亦不足取，其指摘原判決不當，亦無理由，
    渠等上訴均應駁回。
三、被告二人經合法傳喚，無正當之理由不到庭，爰不待其陳述，逕行判決。
據上論結，應依刑事訴訟法第三百七十一條、第三百六十八條，判決如主文。
本案經檢察官戊○○到庭執行職務。
中      華      民      國      九十二      年      十    月      九    日
                                   臺灣高等法院臺中分院刑事第四庭
                                         審判長法  官  洪  耀  宗
                                               法  官  劉  登  俊
                                               法  官  江  德  千
右正本證明與原本無異。
如不服本判決應於收受送達後十日內向本院提出上訴書狀，其未敘述上訴之理由者並
得於提起上訴後十日內向本院補提理由書（均須按他造當事人之人數附繕本）。
                                               書記官  吳  麗  琴
中      華      民      國    九十二     年      十      月     九      日
【附錄論罪科刑法條】
刑法第三百三十條第一項：
犯強盜罪而有第三百二十一條第一項各款情形之一者，處七年以上有期徒刑。
                                                                        Ｆ


司法院資訊處製作；財團法人民間司法改革基金會備份。
